【裁判字號】    89,上訴,913
【裁判日期】    890831
【裁判案由】    懲治走私條例
【裁判全文】
臺灣高等法院高雄分院刑事判決                    八十九年度上訴字第九一三號
    上訴人
    即被告  乙○○
    上訴人
    即被告  丙○○
    共      同
    選任辯護人  周村來  律師
右上訴人因違反懲治走私條例案件，不服台灣高雄地方法院八十八年度訴字第四八七
號中華民國八十九年四月二十四日第一審判決（起訴案號：台灣高雄地方法院檢察署
八十七年度偵字第一九三九八號），提起上訴，本院判決如左：
    主  文
原判決撤銷。
乙○○、丙○○共同私運管制物品進口逾公告數額，乙○○處有期徒刑壹年肆月，丙
○○處有期徒刑壹年。
    事  實
一、乙○○係高雄「達成」水產公司負責人，其僱用丙○○擔任前揭公司所屬之「達
    利號」漁船船長。乙○○、丙○○與王保成、尤復賓（王保成、尤復賓另犯其他
    走私及毒品案件，在審判中，此部分由檢察官移案審理）基於私運管制物品進口
    及直航大陸地區之犯意連絡，於八十七年六月二十四日，由船長丙○○帶船員苗
    進財、吳孟勳、李瑞泉，申請由高雄港出港在近海捕魚，詎竟未經主管機關許可
    ，航行至大陸地區海南島三亞港，於八十七年七月十四日由王保成以電話與乙○
    ○連絡，以每公斤新台幣（下同）九元之價格，將王保成在中國大陸海南島三亞
    港收購之丁香魚一百五十八箱、黑鯧魚四百零六箱（共重約七千八十公斤，黑鯧
    魚價格總計約新臺幣六十萬元）自大陸地區私運回台灣地區，雙方達成協議後，
    王保成隨即在中國大陸海南島三亞港將上開魚貨（其中六箱丁香魚內藏有尤復賓
    託王保成運之安非他命四十七‧九四公斤）交予丙○○搬運上「達利號」漁船，
    並由丙○○駕駛上開漁船啟程自大陸地區私運物品回台灣地區。王保成亦隨後搭
    機返台準備接運取貨，同年七月十八日，「達利號」漁船抵達台灣，並停泊在高
    雄市紅毛港漁港，同年七月廿日上午，乙○○僱用不知情之司機程永賢駕駛車牌
    號ＪＯ－一０八號大貨車依王保成之指示將丁香魚一百五十八箱運送至高雄縣梓
    官朝德冷凍加工廠，隨後再將黑鯧魚四百零六箱運交茄萣漁港大福進冷凍廠。另
    王保成於同日上午在朝德冷凍加工廠點收丁香魚後，私自將其中夾藏安非他命之
    六箱丁香魚雇請不知情之吳和南（已由檢察官為不起訴處分）駕駛車牌號碼ＰＷ
    －七七五號營業小客車欲載往高雄市交予貨主尤復賓時，在高雄市○○區○○路
    與智昌路為警當場查獲，嗣循線起獲丁香魚一百四十一箱、黑鯧魚四百零六箱（
    上開漁貨共重約七千七百八十公斤，黑鯧魚部分業由買主曾進忠出售，丁香魚一
    百四十一箱則由曾美郎保管），及尤復賓所有之安非他命四十七‧九四公斤。
二、案經高雄縣警察局報請臺灣高雄地方法院檢察署檢察官偵查起訴。
    理  由
一、訊據上訴人即被告丙○○業已坦認前揭漁貨是另被告乙○○連絡其以達利號漁船
    私運進口之事實不諱。另被告乙○○則辯稱：王保成跟我說漁貨是他的漁船捕獲
    ，並且說他的船故障無法運回漁貨，所以託我的船運回等語。
二、經查：
（一）「達利號」漁船係國內到外地運輸魚貨回國之漁船，且上開魚貨係王保成在中
      國大陸海南島三亞港以每公升九元之價格與乙○○達成協議後再交予「達利號
      」船長丙○○載運回台等情，業經被告乙○○於警訊稱：「達利號漁船船長丙
    ○○，船員有苗進財、吳孟勳及李瑞泉。王保成委託達利號漁船載運黑鯧魚四
      ０六箱，丁香魚一五八箱，其中黑鯧魚每箱重約十餘公斤，丁香魚每箱重約十
      公斤，兩種魚貨共計五六四箱，共總重量為七七八０公斤入境，達利號漁船於
      八十七年七月十八日二十時從高雄港一港口分駐所入關，王保成在大陸海南省
      三亞港主動找船長說有一批漁貨要運回台希望能幫忙載運，船長因不能決定，
      叫王保成以電話與我連絡，王保成以電話連絡我說有黑鯧魚及丁香魚要請我的
      漁船載回，我因與王保成最近才認識，不好意思推託，才答應的。王保成將魚
      貨交給達利號漁船後，他就先行回台，漁船在八十七年七月十八日返港後，魚
      貨一直放在船上，到了本月十九日中午十二時許，王保成親自到前鎮區漁港我
      的公司找我，告訴我說魚貨何時要出，我說因今日是星期日工人休息，要到八
      十七年七月二十日星期一才能出貨，王保成就拿了一張事先寫好的小紙張給我
      ，裏面寫有二處電話號碼，並註明黑鯧送給曾進發，電話0000000、0
      000000000號，丁香魚送給美濃（曾美郎）電話0000000、0
      000000000號，但都沒地址，達利號漁船從大陸返台入關後就直接駛
      到紅毛港漁市場停靠並卸貨。由我僱用程永賢駕駛之車號ＪＯ─一０八號大貨
      車裝載王保成寄運的魚貨送達，我將王保成給我的寫有貨主電話的紙張給程永
      賢，由程永賢以電話事先確定地址。我在八十七年七月二十日早上五時四十分
      許僱用程永賢駕駛大貨車到港口直接從達利號漁船搬運王保成的魚貨到車上。
      在王保成寄運的一五八箱丁香魚中，有六箱夾藏有毒品安非他命四十七包（重
      約四十七、九四公斤）我不知道。乙○○於偵查中稱：「我是水產公司負責人
      ，達利號是我們公司的船舶，丙○○是我僱用的船長，達利號有在八十七年七
      月十四日在三亞港載貨回台灣，是王保成在三亞那邊找我們船長，再用電話與
      我連絡，說有黑鯧魚要寄運回來，我有同意。我不知道裏面藏有安非他命。」
      及丙○○警訊稱：「達利號漁船實際負責人是乙○○，船長是我本人，警方在
      八十七年七月二十日查獲尤復賓、王保成等人走私安非他命其夾藏安毒之丁香
      魚等魚貨，是我駕駛達利號漁船載運返台。該達利號漁船自高雄港一港口分駐
      所報關出海，到大陸海南島附近海域作業捕魚直到八十七年七月十八日傍晚同
      樣自高雄港一港口分駐所報關入港，王保成在八十七年七月十四日在大陸海南
      省三亞漁港託運黑鯧魚四０六箱，丁香魚一五八箱，共計五六四箱，總重量有
      柒仟柒佰多公斤。王保成到三亞港內船邊找我說他有一批漁貨請我託運回台灣
      ，我回稱我不能作主並提供高雄公司老闆乙○○的電話請他跟老闆乙○○接洽
      ，然後乙○○就以船上無線電話機與我聯絡同意幫他託運回台，就此王保成用
      卡車將右述五百多箱的漁貨運到港內船邊搬上船艙內，運回台灣。返台後開抵
      高雄紅港漁港停泊在漁市場岸邊下貨。王保成託運之魚貨返台後乙○○與王保
      成連絡，八十七年七月廿日清晨四點多由公司安排港邊排班貨車司機程永賢駕
      駛崑晉運輸公司ＪＯ─一０八號卡車到船邊來，將上述魚貨自達利號漁船上搬
      下運走。我有將他所託運之魚貨在黑鯧魚及丁香魚之魚貨當中分別抽檢兩箱打
      開檢查，並未發現有異狀，至於其他沒有檢查的漁貨他有夾藏安非他命我就不
      清楚因為我不可能全部打開檢查，所以這是我的疏忽。不知道在王保成託運的
      一五八箱丁香魚中有六箱夾藏有毒品安非他命四十七包。」各等語；核與王保
      成於警訊稱：「於八十七年年七月廿日十時卅分許在高雄市○○區○○路與智
      昌路口，因利用ＰＷ─七七五號計程車運輸安非他命為警當場查獲，帶案偵訊
      。警察當場在該ＰＷ─七七五號計程車查獲丁香魚六箱內藏置安非他命四十七
      包，每包毛重一．０二公斤，合計四七．九四公斤，另丁香魚部份六箱合計毛
      重四十六公斤。由檢警單位依法扣押偵辦。本二十日上午十時許由貨車司機程
      永賢駕駛ＪＯ─一０八號崑晉運輸公司卡車載運走私進來之丁香魚一五一箱，
      載到梓官鄉○○○路二三六號『朝德』農海產加工廠卸下之後，我欲將夾藏有
      安非他命之丁香魚六箱運走，臨時跑到工廠門口馬路邊，攔住路過吳某之計程
      車，請他開到高市○○○路與新光路口準備交給貨主，被警循線在途中攔截查
      獲，司機吳和南在我上車之前問我該六箱物品是何物，我回稱是丁香魚，吳某
      不疑有他，我即人貨上車，丁香魚內夾藏有安非他命他毫不知情。扣押之安非
      他命等物貨主是本日約我在高市○○○路與新光路口交貨，我帶警到現場他出
      面前來向我取貨，而被警當場查獲之男子尤復賓所有。我負責主尤復賓在大陸
      的同夥綽號阿老仔持交給我的安非他命（已分裝妥）夾藏入箱中丁香魚內，打
      包妥善再安排漁船載運返台進港上岸得逞後，持交貨主等工作。安非他命是我
      利用在大陸海南省蒐購大陸漁貨，趁機把安非他命夾藏在丁香魚貨內，再利用
      漁船自大陸海南省三亞港口私運返台。因我常在大陸海南省三亞文昌等沿海港
      口做海鮮及蒐買漁貨返台販賣之生意，之前尤某又打電話到大陸來找我說，他
      交待一名從台灣犯案跑路到海南綽號叫『老仔』的男子，會來找我，要我幫處
      理從大陸利用漁船夾藏於魚貨走私安毒返台之事宜，因基於朋友道義我義不容
      辭一口答應，才把尤某透過綽號『老仔』在大陸買到之安非他命夾藏在我的魚
      貨內，再安排國內到外地運搬運輸魚貨之漁船走丟回國內。我在八十七年六月
      四日自台灣到大陸海南省文昌市做海鮮魚貨生意，約過一星期尤復賓自台灣打
      電話到大陸與我聯絡稱：他已交待綽號『老仔』要來找我，有一些安非他命要
      我幫忙運回台灣，並談妥一公斤安非他命運回台灣之運費新台幣萬玖仟元，
      並叫『老仔』找我時先支付訂金新台幣壹佰萬元（折算人民幣），餘款等安非
      他命運回台灣交貨後付清，雙方議定後到同（六）月底某日由綽號『老仔』僱
      車載來每包一公斤裝之安非他命四十七包，並當面付我訂金折合台新台幣壹佰
      萬元之人民幣，我收到之後就開始收買準備夾藏安非他命之丁香魚貨，當安非
      他命夾藏在魚貨打包妥當並在袋外作上暗記，到七月十四日安排『達利』號漁
      船運返台灣，而我隨後於七月十六日搭機先行返台，『達利』號搬運船亦隨後
      於七月十八日返抵高雄紅毛港漁港，船公司電話通知我說我所托運之漁貨會照
      我事先交待好之事情去卸貨，並約定（廿）日上午九時左右公司會安排貨車先
      將丁香魚貨送到我指定之梓官鄉朝德農海產加工廠，餘黑鯧魚載卸到茄定興達
      漁港旁之大福進冷凍廠，我聞後確定夾藏在丁香魚貨內之安非他命已運回台灣
      並於（廿）日上午就能取貨，我隨即聯絡貨主尤復賓，相約（十九）日晚上十
      時許在高市○○路與復興路口相見，見面之後我即將安非他命即於日（廿）日
      上午九時許能起貨之消息告知尤某，並當面與尤某約好明（廿）日上午在高市
      ○○○路與新光路口交貨，尤某並交待東西（指安非他命）起得之後要出發之
      前再扣尤某之呼叫器，他就會到附近等候我的出現取貨，但當我在梓官鄉「朝
      德」農海產加工廠順利起到這六箱夾藏有安非他命之丁香魚貨，並路邊僱用計
      程車載我往高市交貨途中為檢警循線攔截當場在車內查獲，並隨即由我帶路到
      與尤復賓約定交貨地點將在該處等候接貨之尤某當場查獲。」「我都與『達利
      』號搬運船公司內一名叫『國清』的男子所接洽。就是該達利號漁船負責人乙
      ○○本人，漁貨運費以重量計算，每公斤單價新台幣玖元。達利號漁船公司內
      『國清』之男子及該船之船長丙○○及船員苗進財、吳孟勳、李瑞泉等人不知
      道你託運之魚貨內夾藏有安非他命之情事，卡車司機程永賢對你魚貨內夾藏有
      安非他命他不知道，他是船公司的僱用司機。」、檢察官偵訊中亦稱「（達利
      公司知否裏面藏安非他命？）船長他不知情，我委託達利公司載運黑鯧魚四一
      四箱，丁香魚一五一箱，大陸三亞地區委託達利號載回來，運費一公斤九元計
      算，委託吳和南開車在港口載卸貨運，他不知裏面載何物。」」等語情節大致
      相符，並有丁香魚、黑鯧魚扣案及搜索扣押證明書、地磅錄單影一各一份、高
      雄縣警察局回函一份、照片六紙附卷可資佐證，被告乙○○所辯，顯係卸責之
      詞。
（二）達利號漁船於八十七年六月二十四日申請出港捕魚（被告於警訊稱係八十七年
      六月二十七日應係不實），出發港口為高雄港，其目的地是「近海」，「航期
      八十九天」，漁具為「拖網三領」「單拖」，船上人員為「船長丙○○、船員
      苗進財、吳孟勳、李瑞泉」，有其漁船進出港申請書可按（見警卷第十六頁）
      ，其目的地既是「近海」，則無論遇何海況，其應能即時到台澎等地避風難，
      斷無捨近求遠逕駛往大陸海南島之必要，其未經主管機關許可駛往大陸，顯係
      另有企圖，被告於警訊及審判中辯係前往大陸海南島作業捕魚，因遇颱風，避
      難大陸云云（見警卷第十一、十九頁），係卸責之詞。況據其所持有之行政院
      農委會漁業執照（八十六年十一月十日中單拖八四農高字第一三三三號）（見
      警卷第十五頁及偵查卷第二十七頁、原審卷第二十九頁）載：「達利號漁船非
      經許可不得駛入外國海域，或停靠外國港口，不准在距離本島海岸（包括離島
      ）十二浬以內及超越軍事警戒線作業，不得捕撈丁香魚」「漁具種類拖網三領
      ，棒受網一領」「漁獲對象為底層魚類、鯧（丁香魚除外）、小卷」「漁場位
      置及區域為我國經濟海域、公海及經核准之外國海域」等情，該船性質上雖為
      一作業船，但既能當作業船用（必能載運所捕獲之漁獲物），亦能當運輸船載
      運貨物，且實際上已載運上揭物品自大陸回台，被告則完全違背規定，益徵其
      意在赴大陸走私物品入境。
（三）被告私運入境之物為丁香魚一百四十一箱、黑鯧魚四百零六箱（上開漁貨共重
      約七千七百八十公斤，黑鯧魚部分業由買主曾進忠出售，丁香魚一百四十一箱
      則由曾美郎保管），及尤復賓所有之安非他命四十七‧九四公斤。有地磅記錄
      單可証，入境後，欲運交之處所，及連絡之電話，有該電話單在卷可按，並有
      顯示該船舶及私貨暨運送交通工具之照片可証，該安非他命經鑑定均係甲基安
      非他命，亦有內政部警政署刑事警察局鑑驗通知書可考，不知情之程永賢及吳
      和南運送情形，黑鯧魚部分業由買主曾進忠出售，曾美郎保管該丁香魚，亦各
      據其於警訊時供明，有其筆錄及匯款單可按（見警卷第十四、二二、二三、二
      五、二六、三十一至三十七頁，偵查卷第三十九至四十三頁）。高雄縣警察局
      八十七年十一月卅一日高警刑立字第八五四三八號函稱：「查扣之魚貨，有黑
      鯧魚及丁香魚，其中黑鯧共計四０六箱，現場交由買主茄萣鄉民曾進忠租用興
      達漁港冷凍廠冷凍保管，惟因廠庫租金費用龐大且黑鯧魚不耐久存及資金調度
      困難之考量，曾某迫不得已乃於保管二個月後，於八十七年九月間分三批將該
      四０六箱黑鯧賣出，以求解套。另丁香魚部份，共計一四一箱，現仍由梓官鄉
      ○○○路二三六號朝德農漁海產加工廠負責人曾美郎代保管於該廠冷凍庫中，
      尚未處理」。被告所為已逾行政院所頒布「管制物品項目及其數額」之規定。
（四）綜上所述，乙○○所辯：王保成跟我說漁貨是他的漁船捕獲，並且說他的船故
      障無法運回漁貨，所以託我的船運回云云。顯係卸責之詞，不能採信，犯行均
      堪認定。
三、按自大陸區私運物品進入台灣地區者，以私運物品進口論。懲治走私條例第十二
    條定有明文。自淪陷區私運物品進入本國自由地區，其私運之物品，以管制物品
    論，其總額由海關比照緝獲時完稅價格計算，超過新台幣十萬元或重量達一千公
    斤者，以管制進口物品論。管制物品項目及其數額丁項亦有規定。又中華民國船
    舶，非經主管機關許可，不得航行至大陸地區，臺灣地區與大陸地區人民關係條
    例第二十八條第一項定有明文。核被告乙○○（船東）、丙○○（船長），未經
    許可，赴大陸私運管制物品進口，係犯懲治走私條例第二條第一項、台灣地區與
    大陸地區人民關係條例第八十條條第一項之罪，被告乙○○於前揭漁貨進口後，
    復利用不知情之人運送漁貨，該行為核犯懲治走私條例第三條第一項之運送走私
    物品罪。被告乙○○、丙○○所犯懲治走私條第二條第一項、臺灣地區與大陸地
    區人民關係條例第八十條第一項之罪，與王保成、尤復賓間有犯意聯絡及行為分
    擔，均為共同甲犯（乙○○為船舶所人，丙○○為船長，王保成、尤復賓雖非船
    舶所人或船長，但無身分之人與有身分之人共同實施犯臺灣地區與大陸地區人民
    關係條例第八十條第一項之罪，依刑法第三十一條第一項規定仍以共犯論）。被
    告乙○○所犯懲治走私條例第三條第一項之罪，亦與王保成有犯意聯絡及行為分
    擔，係該罪之共同甲犯。被告乙○○所犯前揭三罪間，有方法結果牽連關係，應
    從一重論以懲治走私條例第二條第一項之罪。另被告丙○○所犯前揭二罪間有方
    法結果之牽連關係，亦從一重論以懲治走私條例第二條第一項之罪。前揭所查被
    告乙○○運送走私物品罪行，雖未據公訴人起訴法條論及，惟該運送走私物品罪
    行與進口走私物品罪間有裁判上一罪關係，自係起訴效力所及，法院應一併審酌
    。（有關安非他命部分，被告並不知情，乃王保成及尤復賓所為，徵諸所犯重所
    知從其所知之法理，被告自不涉走私毒品或麻醉葯品、亦不涉麻醉葯品管理條例
    及毒品危害防制條例之問題）。
四、原審為科刑之判決，固非無見，惟原判決既認定被告應構成懲治走私條例第二條
    第一項之「私運管制物品進口逾公告數額」罪，主文卻按懲治走私條例第三條第
    一項諭知「運送私運管制物品進口逾公告數額」，不無違誤，被告上訴意旨否認
    犯罪，空言指摘原判決不當，為無可取，惟原判決既有如上所述可議之處，即屬
    無可維持，應由本院撤銷改判。爰分別審酌被告乙○○、丙○○犯罪之動機、目
    的、本件共同犯罪擔任之角色及本件走私漁貨數量非少等一切情狀，分別量處如
    主文所示之刑。
五、吳和南已由檢察官處分不起訴，有該不起訴處分書在卷，王保成、尤復賓另犯走
    私及毒品案件，在審判中，此部分由檢察官另移送併案審理，附此敘明。
據上論斷，應依刑事訴訟法第三百六十九條第一項前段、第三百六十四條、第二百九
十九條第一項前段懲治走私條例第二條第一項、第三條第一項、第十一條，臺灣地區
與大陸地區人民關係條例第八十條第一項、第二十八條第一項、刑法第十一條前段、
第二十八條、第三十一條第一項、第五十五條，判決如主文。
本案經檢察官劉翼謀到庭執行職務。
中    華    民    國     八十九     年         八     月     三十一     日
                              臺灣高等法院高雄分院刑事第四庭
                                  審判長法官  莊  鎮
                                        法官  陳吉雄
                                        法官  陳啟造
右甲本證明與原本無異。
如不服本判決，應於判決送達後十日內向本院提出上訴狀，其未述理由者並應於提
出上訴狀後十日內向本院補提理由書（應附繕本)。
                                      書記官  劉金萍
中    華    民    國     八十九     年       九       月     一         日
本件論罪科刑法條：
  懲治走私條例第二條第一項：
私運管制物品進口、出口逾公告數額者，處七年以下有期徒刑，得併科新臺幣二十萬
元以下罰金。
                                                                        Ｇ


司法院資訊處製作；財團法人民間司法改革基金會備份。
